【裁判字號】    96,訴,95
【裁判日期】    970709
【裁判案由】    損害賠償
【裁判全文】
臺灣臺東地方法院民事判決                96年度訴字第95號
原      告  乙○○○
訴訟代理人  丙○○
被      告  甲○○
訴訟代理人  吳漢成律師
上列當事人因被告過失致人於死案件，經原告提起刑事附帶民事
訴訟，請求損害賠償事件，經本院刑事庭裁定移送前來（95年度
交附民字第30號），本院於民國97年6 月18日言詞辯論終結，判
決如下：
    主      文
原告之訴及假執行聲請均駁回。
訴訟費用由原告負擔。
    事實及理由
一原告主張：
  (一)被告於民國95年5月26日下午某時，駕駛車牌號碼7S-3066號
    自小客車沿臺東縣臺東市○○路外側車道由南往北方向行駛
    ，於同日下午4時20分許，行經臺東市○○路○段與豐谷南路
    交岔路口時，本應注意交岔路口係行車交會之處，極易發生
    交通事故，不論有無設置行車管制號誌，駕駛人行至交岔路
    口時均應注意車前狀況，以隨時採取必要安全措施，及行近
    行人穿越道前應減速慢行，而依當時天候晴、日間自然光線
    、路面乾燥、無缺陷、無障礙物、視距良好，並無不能注意
    之特別情事，竟疏未注意車前狀況，仍逕自以時速50至60公
    里速度向前直行，適被害人黃文進騎乘車牌號碼K39-771 號
    重型機車搭載訴外人羅翌呈沿同市○○○路由西向東方向駛
    出穿越臨海路，被告因煞車不及，其所駕駛自小客車因而與
    被害人所騎乘機車發生撞擊，致被害人及羅翌呈均人車倒地
    ，被害人受有腹部鈍傷併腹內出血及低血容積休克之傷害，
    羅翌呈則受頭部擦傷等傷害。被害人經送往馬偕紀念醫院臺
    東分院急救後，因腹內大量出血，仍於同日晚間10時15分許
    宣告不治死亡。被告因過失致人於死案件，經本院刑事庭以
    95年度交易字第66號判處有期徒刑9 月，被告不服提起上訴
    後，經臺灣高等法院花蓮分院以96年度交上易字第19號駁回
    上訴，被告所犯過失致人於死罪所宣告之刑，減為有期徒刑
    4月又15日，如易科罰金，以銀元300元即新臺幣900元折算1
    日確定。原告為黃文進之配偶，且係為其支出醫藥及殯葬費
    用之人，自得請求被告賠償因上開侵權行為所生之損害。爰
    依民法第184條、第192條第1項、第193條第1項、及第194條
    之規定規定提起本訴，請求被告負損害賠償責任。
  (二)茲就原告所受損害說明於下：
    1.醫療費用：被害人於車禍後即送馬偕紀念醫院臺東分院急
      救至死亡止，原告共支出醫藥費新臺幣（下同）11,179元
      。
    2.殯葬費：因被害人死亡，致原告支出殯葬費190,472元。
    3.喪失工作能力：被害人生前平日打零工每月應有25,000元
      之收入，加上其生前健康狀況良好，且無不良嗜好，基此
      可預期被害人活至75歲，依霍夫曼計算法，扣除中間利息
      後，原告得請求被告賠償喪失工作能力損失4,084,814 元
      。
    4.精神慰撫金：原告與被害人為夫妻關係，結婚數十年，今
      因被告之不法侵害，遭逢喪夫之痛，頓失依所，其所受精
      神損害誠屬非微，爰請求精神慰撫金1,000,000元。
    5.綜上，共計為5,286,465 元，然原告僅請求被告賠償其中
      3,7 93,465元之損害。
   併為聲明：(一)被告應給付原告3,793,465元，及自起訴狀送達
   翌日起（即95年11月29日）至清償日止，按年息5% 計算之利
   息。(二)原告願供擔保，請准宣告假執行。
二被告則以：本件事故之發生，乃被害人擅闖紅燈及酒後駕車所
  致，被告並無故意或過失；被告行經事故路口時燈號為綠燈，
  且已經減速慢行，可信賴其他用路人對於路口交通號誌之遵守
  ，被告看到被害人後按鳴喇叭示警，相信被害人也會減速慢行
  ，被告已保持相當注意，應受信賴原則之保護；況縱認被告有
  過失，本件肇事主因為被害人擅闖紅燈及酒後駕車，被害人亦
  與有過失。又，原告請求工作能力之喪失為無理由，且精神慰
  撫金之請求金額亦屬過高等語置辯。併為聲明：(一)原告之訴及
  假執行之聲請駁回。(二)如受不利判決，願供擔保，請准宣告免
  為假執行。
三兩造不爭執之事實（見本院卷第92至95頁）：
  (一)被告經本院刑事庭於96年5 月24日以95年度交易字第66號認
    定：「被告於95年5月26日下午某時，駕駛牌照號碼7S-3066
    號自小客車沿臺東縣臺東市○○路外側車道由南往北方向行
    駛，於同日下午4時20分許，行經臺東市○○路○段與豐谷南
    路交岔路口時，本應注意交岔路口係行車交會之處，極易發
    生交通事故，不論有無設置行車管制號誌，駕駛人行至交岔
    路口時均應注意車前狀況，以隨時採取必要安全措施，及行
    近行人穿越道前應減速慢行，而依當時天候晴、日間自然光
    線、路面乾燥、無缺陷、無障礙物、視距良好，並無不能注
    意之特別情事，竟疏未注意車前狀況，仍逕自以時速50至60
    公里速度向前直行，適被害人酒後騎乘牌照號碼K39-771 號
    重型機車搭載羅翌呈沿同市○○○路由西向東方向駛出穿越
    臨海路，亦疏未注意車前狀況，被告因煞車不及，其所駕駛
    自小客車因而與被害人所騎乘機車發生撞擊，致被害人及訴
    外人羅翌呈均人車倒地，被害人受有腹部鈍傷併腹內出血及
    低血容積休克之傷害，羅翌呈則受頭部擦傷等傷害（所受傷
    害部分未據提出告訴）。被害人經送往馬偕紀念醫院臺東分
    院急救後，因腹內大量出血，仍於同日晚間10時15分許宣告
    不治死亡。」等事實，而判處有期徒刑9 月，被告不服提起
    上訴後，經臺灣高等法院花蓮分院於97年4 月30日96年度交
    上易字第19號駁回上訴，並將被告所犯過失致死罪宣告刑，
    減為有期徒刑4月又15日，如易科罰金，以銀元300元即新臺
    幣900元折算1日確定。
  (二)本件經送臺灣省花東區車輛行車事故鑑定委員會鑑定結果，
    認：因案內肇事路口係涉有行車管制號誌，且號誌運作正常
    ，而當事人黃文進已亡故，情況不明，故本會未便遽予鑑定
    等語。
  (三)本件經送國立交通大學鑑定結果，略以：旨揭案件尚未經臺
    灣省車輛行車事故覆議鑑定委員會鑑定，不符合本校受囑託
    鑑定條件。另肇事地點屬號誌管制路口，且雙方於不同號誌
    指示之時相下行駛，各有不相衝突之路權時段。肇事責任宜
    應以路權歸屬為論斷依據。依卷附跡證尚無法判斷肇事時號
    誌情狀，恕本校無法提供鑑定意見等語。
  (四)本件經送中央警察大學、國立成功大學交通管理科學系鑑定
    之結果，均以：受理交通事故鑑定案容量業已飽和，目前暫
    停受理等語，而未予以鑑定。
  (五)被害人經馬偕紀念醫院臺東醫院於95年5月26日下午4時47分
    許，實施抽血檢測，測得其血液酒精濃度為96.8mg/dl（經
    換算吐氣後酒精測試值為0.484 mg/l）。
  (六)被告對於原告已支出如95年度交附民字第30號案卷（下稱附
    民卷）第6-1至6-5頁醫療單據所示合計11,179 元，及第8-1
    至9頁喪葬費用單據所示合計190,472元不爭執。
  (七)原告已領取保險金1,510,979元。
  (八)原告係國小畢業，已婚，育有5名成年子女，之前打零工1個
    月約1萬多元，現無工作，名下有房屋及重機車1台，依95年
    度稅務電子閘門財產所得調件明細表記載，有利息所得1 筆
    ，給付總額8,520元。
  (九)被告為高中畢業，未婚，目前擔任麵包師傅，月薪約30,000
    元，依94、95年度稅務電子閘門財產所得調件明細表記載，
    名下有汽車1輛。
  (十)對下列文書之形式及實質上真正均不爭執：
    1.臺灣臺東地方法院檢察署95年度相字第135號 卷（下稱相
      卷）所附臺東縣警察局交通事故照片（見相卷第12至16頁
      ）、道路交通事故現場圖（見相卷第17頁）、道路交通事
      故調查報告表(一)、(二)（見相卷第18至19頁）、臺東縣警察
      局道路交通事故當事人酒精測定紀錄表（見相卷第21頁）
      、馬偕紀念醫院臺東分院開具之被害人診斷證明書（見相
      卷第27頁）、相驗筆錄（見相卷第30至31頁）、現場履勘
      筆錄（見相卷第36頁、第48頁）、相驗屍體證明書（見相
      卷第37頁）、驗斷書（見相卷第38至44頁）、現場照片（
      見相卷第51至68頁）。
    2.本院刑事庭95年度交易字第66號卷（下稱刑事卷）所附交
      通部公路總局高雄區監理所臺東監理站95年12月6 日高監
      東字第0950032285號函（見刑事卷第27頁）、馬偕紀念醫
      院臺東分院95年12月26日馬院東醫乙字第0950010712號函
      （見刑事卷第28至29頁）、臺東縣臺東分局96年3 月19日
      信警偵字第0960000933號函（見刑事卷第34至37頁）。
    3.本院附民卷所附原告提出之相關費用收據（第6-1至6-5頁
      、第8-1至9頁）。
    4.本院卷所附兩造稅務電子閘門財產所得調件明細表（見本
      院卷第14至15頁、第87至89頁）、國泰世紀產物保險股份
      有限公司97年1 月25日（97）車字第400-5 號函（見本院
      卷第56至67頁）。
四得心證之理由：
  本件經兩造協議並簡化爭點為：(一)被告於本件車禍之發生有無
  過失？(二)原告請求喪失工作能力損失4,084,814 元，有無理由
  ？(三)原告請求精神慰撫金1,000,000 元，有無理由？金額是否
  過高？(四)被害人於本件車禍之發生是否與有過失？(五)原告已領
  取保險金1,510,979元是否需扣除？茲分述如下：
  (一)被告於本件車禍之發生有過失：
    1.原告主張被告於上揭時、地駕駛車牌號碼7S-3066 號自小
      客車與被害人騎乘車牌號碼K39-771 號重型機車發生撞擊
      之事實，為被告所不爭執，並有道路交通事故現場圖（見
      相卷第17頁）、現場及車損照片31張（見相卷第12頁至第
      16頁、第58頁至第68頁）附卷可稽；又被害人於本件車禍
      事故發生後倒地，受有腹部鈍傷併腹內出血及低血容積休
      克之傷害，經送醫急救後，仍宣告不治死亡之情，亦有馬
      偕紀念醫院臺東分院診斷證明書（見相卷第27頁）、臺灣
      臺東地方法院檢察署相驗筆錄（見相卷第30頁至第31頁）
      、現場履勘筆錄（見相卷第36頁）、相驗屍體證明書（見
      相卷第37頁）、驗斷書（見相卷第38頁至第44頁）各1 份
      ，及現場照片14張（見相卷第51頁至第57頁）附卷可按，
      是被害人因本件車禍事故受有傷害，因而不治死亡之事實
      ，自堪認定。
    2.查本件車禍發生時間為下午4 時20分許，發生路段係直路
      ，天候晴朗、日間自然光線、視距良好而無障礙；又事故
      路段之臨海路與豐谷南路交岔路口係時限60公里以下，臨
      海路該路段為雙向4 車道，另有機車道，中央設有分向島
      ，臨海路雙向車道路寬度均為9.4 公尺，中央分向島寬度
      為1.5 公尺，被害人機車倒地之刮地痕起點係位在臨海路
      北向外側車道，距離該交岔路口停止線19.4公尺、距離西
      側豐谷南路路口15.9 公尺、距離東側豐谷南路路口4.4公
      尺處，有上開道路交通事故現場圖、現場照片在卷可稽（
      見相卷第17頁、第12頁、第61頁至第63頁）；再依卷附車
      損照片所示（見相卷第58頁至第61頁、第64頁至第68頁）
      ，被告駕駛自小客車與被害人騎乘重型機車發生撞擊後，
      被害人騎乘機車之右前擋泥板、右前車頭面板有刮損、機
      車倒地與地面磨損之擦地痕在右側車身上；被告駕駛自用
      小客車之刮痕則在左側前車門、左側後視鏡。是觀之該2
      部車輛發生撞及後刮痕位置、機車倒地位置，堪認係被害
      人騎駛機車之右前車身與被告駕駛自小客車左側車身前半
      部互相撞擊。且依上開道路交通事故現場圖所示，該2 車
      發生撞擊地點應係機車刮地痕起點即臨海路北向外側車道
      距離該交岔路口停止線19.4公尺、距離西側豐谷南路路口
      15.9公尺、距離東側豐谷南路路口4.4 公尺處。是以，本
      件車禍事故發生時，被害人騎乘機車已通過該交岔路口中
      心，幾近完成穿越該交岔路口之事實，亦堪認定。
    3.被告雖抗辯稱於事故當時其行進方向之管制燈號為綠燈，
      故被害人係闖紅燈云云，惟查，事故路口之臨海路2段與
      豐谷南路交岔路口雖設有行車管制燈號，且發生事故時段
      號誌運作變換正常，然該路口並未設置監視錄影器，且事
      故後被告駕駛車輛之原始停車位置已經移動，被害人於事
      故後受傷不治死亡，是本件車禍事故發生時，被告究係遵
      守綠燈號誌行駛或於燈號交替時刻（即四面全紅之淨空時
      間，時間為2 秒，參刑事卷第35頁）闖紅燈通過路口，抑
      或可能係闖紅燈通過路口，已難以判斷，故以臺灣臺東地
      方法院檢察署函囑臺灣省花東區車輛行車事故鑑定委員會
      鑑定肇事原因及責任，即經該會函覆以被害人已亡故，情
      況不明，而未予鑑定（見相卷第71頁），而國立交通大學
      亦以：肇事地點屬號誌管制路口，且雙方於不同號誌指示
      之時相下行駛，各有不相衝突之路權時段。肇事責任宜應
      以路權歸屬為論斷依據。依卷附跡證尚無法判斷肇事時號
      誌情狀，恕本校無法提供鑑定意見等語（見96年度交上易
      字第19號卷第77頁），是被告上揭辯解，既無相關證據可
      資佐證，自難遽為有利被告之認定。
    4.按汽車行駛時，駕駛人應注意車前狀況，並隨時採取必要
      之安全措施；汽車行近人行穿越道前，應減速慢行，95年
      6月30日修正發布，95年7月1 日施行前之道路交通安全規
      則第94條第3項、第103條前段分別定有明文。被告既領有
      駕駛執照，自應對前開規定知之甚詳，被告駕駛自小客車
      自應遵守上開規定，並應負有前開注意義務。本院審酌本
      件車禍發生時該事故路口行車管制號誌情況不明，已無從
      判斷，而依調查卷附證據之結果，及被告於警詢時供認本
      案車禍事故發生當時天候、路況良好，交通流量小，沒有
      什麼車輛，沒有障礙物 （見相卷第6頁）等情，被害人騎
      乘機車沿豐谷南路由西向東行駛行經事故交岔路口時，行
      車情況應屬明顯而可得注意，被告駕車行經該事故路段交
      岔路口時，並未減速慢行，亦未注意其左前側由被害人騎
      駛機車沿豐谷南路由西向東穿越該交岔路口之動向，採取
      適切避免發生車禍之行為，其就本案車禍事故之發生有過
      失責任，極為明確。
    5.至於，被告復辯稱其係遵守交通號誌行進，看到被害人後
      按鳴喇叭示警，已盡相當注意義務，依信賴原則應無過失
      責任云云。惟按汽車駕駛人雖可信賴其他參與交通之對方
      亦能遵守交通規則，同時為必要之注意，謹慎採取適當之
      行動，而對於不可知之對方違規行為並無預防之義務，然
      因對於違規行為所導致之危險，若屬已可預見，且依法律
      、契約、習慣、法理及日常生活經驗等，在不超越社會相
      當性之範圍應有注意之義務者，自仍有以一定之行為避免
      結果發生之義務。因此，關於他人之違規事實已極明顯，
      同時有充足之時間可採取適當之措施以避免發生交通事故
      之結果時，即不得以信賴他方定能遵守交通規則為由，以
      免除自己之責任，最高法院著有74年臺上字第4219號判例
      、88年度臺上字第7404號判決意旨可資參照。是所謂「信
      賴原則」，在道路交通事故之案件上，係指參與交通行為
      之一方，遵守交通法規秩序，得信賴同時參與交通行為之
      對方或其他人，亦必會遵守交通法規秩序，不致有違反交
      通法規秩序之行為發生，因此，對於對方或其他人因違反
      交通法規秩序之行為所導致之危險結果，即無注意防免之
      義務，從而得以免負過失責任；惟對於該對方或其他人不
      致發生違反交通法規秩序之行為，若無期待可能性，或行
      為之一方對於危險結果之發生，若稍加注意即能認識並予
      避免者，仍不能免除其注意義務，即無上開原則之適用。
      被告辯稱被害人騎乘機車未戴安全帽，又酒後駕車、車速
      過快闖紅燈之違規行為倘若屬實，則被害人違規事實已極
      明顯，被告對於被害人不致發生違反交通法規秩序之行為
      ，即無期待可能性；況依被告於本院刑事案件審理中供稱
      ：在行至該交岔路口之紅綠燈前2、3公尺已察覺被害人騎
      乘機車，此經被告於本院審理時供述明確（見刑事卷第52
      頁），被告對於被害人違規行為所導致之危險，應屬已可
      預見，其對於危險結果之發生，稍加注意即能認識並予避
      免，自不得以信賴被害人定能遵守交通規則為由，以免除
      自己之責任。是本件被告既有如前述之過失，又對於被害
      人違規行為所導致之危險，亦非不可預見，且仍有以一定
      之行為避免結果發生之義務，自與「信賴保護」原則之要
      件不同，被告辯稱應受「信賴原則」之保護一節，委無可
      採。
    6.參以，本院刑事庭95年度交易字第66號、臺灣高等法院花
      蓮分院96年度交上易字第19號判決亦均認定被告須負過失
      責任，有前揭判決書在卷可稽（見本院卷第74至79頁）。
      又被害人因本案車禍致腹內大量出血而不治死亡，被告之
      過失行為與被害人之死亡結果間，具有相當因果關係，故
      原告依民法第184條第1項前段，主張被告應負侵權行為損
      害賠償責任，自屬有據。
  (二)被告應賠償之金額如下：
    按因故意或過失不法侵害他人之權利者，負損害賠償責任；
    不法侵害他人致死者，對於支出醫療及增加生活上需要之費
    用或殯葬費之人，亦應負損害賠償責任。不法侵害他人致死
    者，被害人之父、母、子、女及配偶，雖非財產上之損害，
    亦得請求賠償相當之金額，民法第184條第1項、第192 條第
    1項及第194條分別定有明文。經查，原告為被害人之配偶之
    事實，為被告所不爭執，並有戶籍謄本在卷可稽（見附民卷
    第12頁），堪信為真。爰就原告之請求分別審酌如下：
    1.醫療費用部分：
      原告主張伊因被害人於事故發生後，送醫急救，支出醫療
      費用11,179元等情，業據提出收據5 紙為證（見附民卷第
      6-1至6-5頁）為證，並為被告所不爭執，原告此部分請求
      ，自屬有據。
    2.殯葬費部分：
      次按殯葬費為收殮及埋葬費，其賠償範圍應以實際支出之
      費用，並斟酌被害人當地之習俗、被害人之身份、地位及
      生前經濟狀況決定之（最高法院92年台上字第1427號判決
      意旨參照），而原告主張伊共計支出喪葬費用190,472 元
      等語，並據提出估價單、免用統一發票收據、銷售明細表
      等10件為證（見附民卷第8-1至9頁），經核所支出之金額
      、項目，尚屬適當，被告對此金額亦不爭執，是原告請求
      被告給付190,472元殯葬費，為有理由，應予准許。
    3.喪失工作能力部分：
      再按不法侵害他人之身體或健康者，對於被害人因此喪失
      或減少勞動能力或增加生活上之需要時，應負損害賠償責
      任，民法第193條第1項定有明文。該條請求權人僅限於被
      害人本身，而不及於繼承人，繼承人亦無從依繼承方式取
      得該條請求權。查本件被害人於事發當日既已死亡，其權
      利主體能力亦已喪失，即無從依該條規定向被告行使侵權
      行為損害賠償請求權，而原告亦無從由繼承取得該條請求
      權，是原告主張民法第193條第1項請求被告賠償喪失工作
      能力損失4,084,814元，尚屬無據，不應准許。
    4.精神慰撫金部分：
      又按慰撫金之多寡，應斟酌雙方之身分、地位、資力與加
      害之程度及其他各種情形核定相當之數額，亦即金額是否
      相當，應依實際加害情形與被害人所受之痛苦及雙方之身
      分、地位、經濟狀況等關係決定之。查原告係國小畢業，
      已婚，育有5名成年子女，之前打零工1個月約1 萬多元，
      現無工作，名下有房屋及重機車1 台，依95年度稅務電子
      閘門財產所得調件明細表記載，有利息所得1 筆，給付總
      額8,520 元；被告則為高中畢業，未婚，目前擔任麵包師
      傅，月薪約30,000元，依94、95年度稅務電子閘門財產所
      得調件明細表記載，名下有汽車1 輛等情，業據兩造陳明
      在卷（見本院卷第30頁），並有兩造之94、95年度稅務電
      子閘門財產所得調件明細表各2份在卷可稽（見本院卷第
      14至15頁、第87至89頁）。本院審酌上開兩造之教育程度
      、社會地位、資力等情形，並參以原告中年喪夫，從此天
      人永隔，悲痛之情不可言喻，精神上痛苦匪小，且兩造迄
      未達成和解等情，認原告請求慰撫金800,000 元部分，尚
      為適當，應予准許，逾此部分之請求則屬過巨，應予駁回
      。
    5.基上，原告得請求被告賠償之金額為1,001,651 元（計算
      式：11,179+190,472+800,000=1,001,651）。
  (三)被害人與有過失：
    按損害之發生或擴大，被害人與有過失者，法院得減輕賠償
    金額，或免除之，民法第217條第1項定有明文。此項規定之
    目的，在謀求加害人與被害人間之公平，故在裁判上法院得
    以職權減輕或免除之。此外民法第192條第1項規定不法侵害
    他人致死者，對於支出殯葬費之人，亦應負損害賠償責任，
    係間接被害人得請求賠償之特例。此項請求權，自理論言，
    雖係固有之權利，然其權利係基於侵權行為之規定而發生，
    自不能不負擔直接被害人之過失，倘直接被害人於損害之發
    生或擴大與有過失時，依公平之原則，亦應有民法第217 條
    過失相抵規定之適用，最高法院著有85年臺上字第1756號、
    73年臺再字第182 號判例可資參照。又汽車駕駛人飲用酒類
    後其吐氣所含酒精濃度超過每公升0.25毫克或血液中酒精濃
    度超過0.05%以上者，不得駕車，道路交通安全規則第114條
    第2 款定有明文。此乃因依醫學實驗證明所得經驗法則，吐
    氣酒精濃度達0.25mg/l以上時，將使駕駛人產生複雜技巧障
    礙、駕駛能力變壞之行為表現，肇事比率比一般未飲酒時高
    出2倍；吐氣酒精濃度達0.55mg /l以上時，將使駕駛人產生
    平衡感與判斷力障礙升高，肇事比率比一般未飲酒時高出10
    倍之緣故。經查，被害人於本件車禍事故發生後，經抽血檢
    測其血液酒精濃度為96.8mg/dl，換算吐氣後酒精測試值為0
    .484mg/l，有馬偕紀念醫院臺東分院95年12月26日馬院東醫
    乙字第0950010712號函為證（見刑事卷第28至29頁），且觀
    諸卷附道路交通事故現場圖（見相卷第65頁），車禍發生現
    場並無被害人煞車痕跡，足見被害人並未煞車，亦未閃避，
    即直接與被告駕駛之上開車輛發生撞擊，是被害人於本件車
    禍發生時，已因酒醉而反應能力下降，故未能注意車前狀況
    ，並隨時採取必要之安全措施，致與被告發生撞及，則被害
    人於本件車禍發生亦有過失至明。是被告抗辯本件被害人與
    有過失，應減輕被告賠償責任等語，自屬可採。本院審酌被
    告固有上述過失，然被害人酒後騎車、未注意車前狀況，同
    為本件事故之肇事因素，認被害人應負50% 之過失責任。原
    告既因被害人之死亡而有所請求，依衡平之原則，自有前開
    民法過失相抵規定之適用，是被告給付之賠償金額，應酌減
    為50%。依此計算，原告得請求之金額為500,826元（計算式
    ：1,001,651×50%＝500,826，元以下4捨5入）。
  (四)原告已領取保險金1,510,979 元應予扣除：
    末按保險人依強制汽車責任保險法規定給付之保險金，視為
    加害人或被保險人損害賠償金額之一部分，加害人或被保險
    人受賠償請求時，得扣除之，強制汽車責任保險法第30條定
    有明文。查原告於本件系爭車禍發生後，業已向被告投保強
    制汽車責任險之國泰世紀產物保險股份有限公司申請強制汽
    車責任險理賠，於95年6 月27日獲給付死亡給付保險金及醫
    療費用保險金1,510,979 元乙節，此有國泰世紀產物保險股
    份有限公司97年1月25日（97）車字第400-5號函附卷可憑（
    見本院卷第56至62頁）。依上開說明，上開保險給付金額應
    予扣除，則本件原告得請求賠償之金額，於扣除上開1,510,
    979 元之給付後，已無得請求之餘額。
五綜上，原告依民法第184條第1項前段、第192條第1 項、第194
  條之規定，請求被告給付3,793,465 元及法定遲延利息，為無
  理由，應予駁回。原告之訴既無理由而經駁回，其假執行之聲
  請，亦失所附麗，爰併予駁回之。
六本件事證已臻明確，兩造其餘之攻擊或防禦方法，經本院斟酌
  後，認均不足以影響本判決之結果，自無逐一詳予論駁之必要
  ，附此敘明。
七據上論結，原告之訴為無理由，依民事訴訟法第78條，判決如
  主文。
中    華    民    國    97    年    7     月    9     日
                  民事庭審判長法  官  楊智勝
                              法  官  黃珮茹
                              法  官  陳君鳳
以上正本係照原本作成。
如對本判決上訴，須於判決送達後20日內向本院提出上訴狀。
中    華    民    國    97    年    7     月    11    日
                              書記官  莊永利


司法院資訊處製作；財團法人民間司法改革基金會備份。
